臺灣臺北地方法院刑事判決　　　　　　　95年度訴字第1661號
公　訴　人　臺灣臺北地方法院檢察署檢察官
被　　　告　戊○○
指定辯護人　本院公設辯護人丁○○
上列被告因偽造有價證券案件，經檢察官提起公訴（95年度偵字
第14954 號）及移送併案審理（95年度偵字第18796 號、臺灣板
橋地方法院檢察署95年度偵字第21424 號），本院判決如下：
    主  文
戊○○意圖供行使之用，而偽造有價證券，處有期徒刑貳年，緩
刑參年。
偽造之發票人合亨國際股份有限公司，付款人上海商業儲蓄銀行
南京東路分行之支票參張（票號NKA0000000，發票日九十五年
四月五日，面額壹佰柒拾萬元。票號NKA0000000，發票日九十
五年四月七日，面額伍佰伍拾萬元。票號NKA0000000，發票日
九十五年四月七日，面額柒佰參拾萬元）均沒收。
    事  實
一戊○○於民國九十三年底至九十五年五月五日期間擔任合亨國
  際股份有限公司」（下稱合亨公司，設臺北市松山區○○○路
  ○段五一號七樓」）總經理，實際負責公司業務，於合亨公司
  有簽發票據之需求時，則由戊○○指示該公司會計甲○○填製
  支票，交其核對無誤後，再由保管合亨公司及負責人乙○○支
  票專用印章支票之乙○○用印，始完成簽發票據之程序。乙○○於九十五年二月間雖將持有之合亨公司股權移轉予戊○○後
  ，而由戊○○成為實際經營者，惟因合亨公司及負責人乙○○
  支票專用印章支票仍由乙○○保管中，故至九十五年五月五日
  合亨公司負責人變更為戊○○之配偶駱佳佳，並將合亨公司及
  負責人乙○○支票專用印章移交予駱佳佳前，合亨公司如須簽
  發支票，仍應依前述程序行之。戊○○預料乙○○將因其欲簽
  發之支票面額過大而不願用印，竟意圖供行使之用，而於九十
  五年三月底指示不知情之會計甲○○填製發票人合亨公司，付
  款人上海商業儲蓄銀行南京東路分行（下稱上海商銀）之支票
  三張（票號NKA0000000，發票日九十五年四月五日，受款人
  誠億科技有限公司，面額一百七十萬元。票號NKA0000000，
  發票日九十五年四月七日，未記載受款人，面額五百五十萬元
  。票號NKA0000000，發票日九十五年四月七日，未記載受款
  人，面額七百三十萬元）後，並自行在前址接續蓋用自己保管
  之合亨公司暨負責人報稅專用印章，而偽造該三張支票，分別
  持交誠億科技有限公司（下稱誠億公司）負責人丙○○、吳新
  龍及王森彥，作為返還貨款或投資款之用而行使之。嗣丙○○
  之妻涂春鳳、吳新龍、王森彥先後提示後，均因「掛失空白票
  據」及「印鑑不符」遭退票，始知上情。
二案經臺北市政府警察局大安分局報請臺灣臺北地方法院檢察署
  檢察官偵查起訴。
    理  由
一程序事項：被告以外之人於審判外之言詞或書面陳述，除法律
  有規定者外，不得作為證據，刑事訴訟法第一百五十九條第一
  項固有明文；惟被告以外之人於審判外之陳述，雖不符同法第
  一百五十九條之一至之四規定，而經當事人於審判程序同意作
  為證據，法院審酌該言詞陳述或書面陳述作成時之情況，認為
  適當者，亦得為證據。又當事人、代理人或辯護人於法院調查
  證據時，知有第一百五十九條第一項不得為證據之情形，而未
  於言詞辯論終結前聲明異議者，視為有前項之同意，同法第一
  百五十九條之五亦定有明文。本件公訴人及被告戊○○、辯護
  人於本院準備程序及審判程序中對於本案相關證人於偵查中之
  證述暨其他相關具傳聞性質之證據資料之證據能力，均表示沒
  有爭執，且迄於言詞辯論終結前亦未聲明異議。本院審酌本案
  證人之陳述及證據資料作成時之情況，核無違法取證或其他瑕
  疵，認為以之作為證據為適當，前述證人於審判外之陳述及相
  關證據資料，自得做為證據。
二認定事實所憑之證據及理由：被告戊○○雖坦承於九十五年三
  月底在臺北市松山區○○○路○段五一號七樓蓋用合亨公司暨
  負責人報稅專用印章而簽發事實欄所載三張支票，進而交付誠
  億公司負責人丙○○、吳新龍及王森彥等人等事實，但否認有
  偽造有價證券之故意，辯稱：其於九十五年二月已向乙○○買
  下合亨公司，為實際負責人，應有權簽發支票云云。本院認為
  ：
(一)合亨公司於八十五年三月二十八日設立，九十三年底由乙○○
  擔任負責人，九十五年五月五日負責人變更為被告之配偶駱佳
  佳等情，有公司及分公司基本資料查詢一份在卷可憑（臺灣臺
  北地方法院檢察署檢察官九十五年度偵字第一四九五四號卷第
  三一頁、第三二頁）。又被告於九十五年三月底指示會計甲○○填製合亨公司上海商銀支票三張（票號NKA0000000，發票
  日九十五年四月五日，受款人誠億科技有限公司，面額一百七
  十萬元。票號NKA0000000，發票日九十五年四月七日，未記
  載受款人，面額五百五十萬元。票號NKA0000000，發票日九
  十五年四月七日，未記載受款人，面額七百三十萬元）後，在
  臺北市松山區○○○路○段五一號七樓蓋用合亨公司暨負責人
  報稅專用印章而簽發前述支票持交誠億公司負責人丙○○、吳
  新龍及王森彥作為返還貨款或投資款之用而行使之等事實，除
  據被告承認外，並有臺灣票據交換所九十五年四月十七日臺票
  總字第0950003849號函及檢附之支票、退票理由單、掛失止付
  票據提示人資料查報表、票據掛失止付通知書遺失票據申報書
  影本等（同卷第十頁至第十六頁），九十五年四月二十一日臺
  票總字第0950004056號函及檢附之支票、退票理由單、掛失止
  付票據提示人資料查報表、票據掛失止付通知書遺失票據申報
  書影本等（臺灣臺北地方法院檢察署九十五年度偵字第一八七
  九六號卷第五頁至第八頁），九十五年四月十二日臺票總字第
  0950003925號函及檢附之支票、退票理由單、掛失止付票據提
  示人資料查報表、票據掛失止付通知書遺失票據申報書影本等
  （臺灣板橋地方法院檢察署九十五年度偵字第二一四二四號卷
  臺南縣警察局善化分局刑案偵查卷宗第三頁至第八頁）可證，
  且與證人即合亨公司前任負責人乙○○、誠億公司負責人丙○○、借款人吳新龍及王森彥等人之證言相符，堪信為真實。
(二)依證人乙○○於本院審理時結證：其從九十三年底開始擔任合
  亨公司負責人，九十五年二月二十八日在律師見證下簽約，移
  轉股份給被告，被告答應要給付現金，但一直都沒給，所以公
  司印章沒交給被告，但被告當時在外面積欠債務，有人來公司
  騷擾，為了避免困擾，所以九十五年四月二十幾號辭去董事長
　職務，跟被告辦交接，九十五年五月變更登記辦妥後，公司印
  章就交給新任負責人就是被告的太太駱佳佳。其擔任公司負責
  人期間，公司支票大小章由其保管，支票由會計保管，擔任總
  經理的被告若要簽發支票會與其商量，再叫會計開支票，會計
  會將開好的支票及用印登記簿送其用印。不論在九十五年二月
  二十八日股權移轉之後或之前，其均只監督財務，沒什麼改變
  ，但照以前的慣例，被告也無權簽發公司支票。依其認知，移
  轉股份後公司已經賣給被告，實際營運由被告負責，其等被告
  給現金後再去辦過戶手續，所以沒有常去公司，但印章還在其
  身上，簽發支票還是要送其蓋章（本院審判筆錄）等語可知，
  證人乙○○擔任負責人期間，合亨公司及負責人乙○○支票專
  用印章係由證人乙○○保管，被告於有簽發票據之需求時，先
  與證人乙○○商討後，再指示該公司會計甲○○填製支票，甲○○於填妥後連同用印登記簿送交證人乙○○用印，始完成簽
  發票據之程序，此部份事實亦為被告不爭執。由此可見，證人
  乙○○擔任負責人期間，被告倘欲以合亨公司支票交易，須經
  證人乙○○同意始得為之，其並無簽發支票之權。
(三)證人乙○○於九十五年二月二十八日與被告簽訂讓與股權之契
  約後，因被告遲未以現金給付價金，並未將合亨公司及負責人
  乙○○支票專用印章支票移交予被告，及至負責人變更登記辦
  妥後始移交新任負責人即被告之配偶駱佳佳，於該段期間內仍
  依照慣例，於合亨公司有簽發支票需求時，始在甲○○填載完
  成之支票上用印，顯示證人乙○○於九十五年二月二十八日至
  五月五日期間雖未參與公司營運，但因其尚未卸除合亨公司負
  責人名義，故其不願將合亨公司及負責人乙○○支票專用印章
  支票交予被告使用，客觀上已表現出被告倘欲簽發合亨公司支
  票仍須經其同意之意。參以被告亦自承因本案三張支票之面額
  過大，認為證人乙○○不會同意支付，始使用合亨公司暨負責
  人報稅專用印章蓋用於支票上（本院審判筆錄），益證被告明
  知其於取得合亨公司及負責人乙○○支票專用印章前，不得擅
  自簽發支票，遑論使用與上海商銀登記不符之印章簽發支票，
  竟仍執意為之，其主觀上具有偽造支票之故意自明，所辯不足
  採信。
(四)綜上所述，本件證據明確，已可認定被告有事實欄所載之犯行
  ，應依法論科。
三論罪科刑之依據
(一)被告行為後，刑法已於九十四年二月二日修正公布，並於九十
  五年七月一日施行，修正後第二條第一項規定：「行為後法律
  有變更者，適用行為時之法律。但行為後之法律有利於行為人
  者，適用最有利於行為人之法律。」此項修正乃為符合刑法第
  一條罪刑法定主義之要求，貫徹法律禁止溯及既往原則，屬規
  範行為後法律變更所生新舊法律比較適用之準據法，應逕適用
  修正後刑法第二條決定新舊法之適用，先予敘明。又關於刑法
  修正後之新舊法比較，應就罪刑有關之一切情形，綜其全部罪
  刑之結果而為比較，緩刑則逕適用新法，最高法院九十五年五
  月二十三日著有九十五年度第八次刑庭會議決議可參。其中，
  修正前刑法第五十九條規定：「犯罪之情狀可憫恕者，得酌量
  減輕其刑。」，修正施行後之規定則為：「犯罪之情狀顯可憫
  恕，認科以最低度刑仍嫌過重者，得酌量減輕其刑。」僅就文
  字修正，故本件無新舊法比較適用之問題。
(二)核被告所為，犯刑法第二百零一條第一項偽造有價證券罪。其
  偽造後復持以行使，此行使之低度行為，應為偽造之高度行為
  吸收，不另論罪。其一次偽造本案支票三張，為接續犯。又犯
  罪行為之實施，本不需以本人親自實施為之，若利用不知情之
  他人實施犯罪行為而完成，亦可構成犯罪，被告委請不知情之
  甲○○填載支票以完成偽造支票之行為，為間接正犯。本院審
  酌被告偽造本案支票時已為合亨公司實際負責人，因與乙○○
　經營理念不合，為經營合亨公司之業務而為本件犯行，並非有
  意損及合亨公司及乙○○之利益，雖於支票之公共信用性有所
  妨害，且確實損害合亨公司支票之信用，然此對法益侵害之程
  度要與一般意在詐財而偽造票據之情形相去甚遠，況被告現已
  確實承受合亨公司，繼續經營，實難持之與前述意在詐財而偽
  造票據之情形等視而使其同受此罰，本院認縱科以偽造有價證
  券罪法定最低度刑，猶嫌過重且失之苛酷，情輕而法重，爰依
  刑法第五十九條酌減之，並斟酌被告犯後否認犯行，偽造之支
  票面額高達一千四百五十萬元，及前述犯罪動機，被害人乙○○、林順明、吳新龍、王森彥等人並均表示不願訴追之意等一
  切情狀，量處如主文所示之刑。又被告前未曾受有期徒刑以上
  刑之宣告，有臺灣高等法院被告全國前案紀錄表一份存卷可證
  ，經此起訴審判，應無再犯之虞，本院認為對其科處之刑，以
  暫不執行為適當，併為緩刑之諭知。又偽造之發票人合亨公司
  ，付款人上海商業儲蓄銀行南京東路分行之支票三張（票號
  NKA0000000，發票日九十五年四月五日，面額一百七十萬元。
　票號NKA0000000，發票日九十五年四月七日，面額五百五十
  萬元。票號NKA0000000，發票日九十五年四月七日，面額七
  百三十萬元）雖未扣案，惟不問屬於犯人與否，均依刑法第二
  百零五條沒收之。
四適用之法條：刑事訴訟法第二百九十九條第一項前段，刑法第
  二條第一項、第二百零一條第一項、第五十九條、第七十四條
  第一項第一款、第二百零五條。
本案經檢察官熊南彰到庭執行職務
中　　華　　民　　國　　96　　年　　8 　　月　　8 　　日
　　　　　　　　　刑事第十五庭  審判長法　官  邱蓮華
　                                    法  官  劉秀君
                                      法  官  邱蓮華
上正本證明與原本無異。
如不服本判決，應於判決送達後十日內，向本院提出上訴狀。
                                      書記官  王黎輝
中　　華　　民　　國　　96　　年　　8 　　月　　8 　　日
附錄論罪科刑法條
中華民國刑法第201條
意圖供行使之用，而偽造、變造公債票、公司股票或其他有價證
券者，處三年以上十年以下有期徒刑，得併科三千元以下罰金。
行使偽造、變造之公債票、公司股票或其他有價證券，或意圖供
行使之用，而收集或交付於人者，處一年以上七年以下有期徒刑
，得併科三千元以下罰金。
